【裁判字號】    99,訴,1174
【裁判日期】    991209
【裁判案由】    給付貨款
【裁判全文】
臺灣桃園地方法院民事判決              99年度訴字第1174號
原      告  康燾鱗
訴訟代理人  徐澎生律師
被      告  金露
上列當事人間請求給付貨款事件，於民國99年11月18日言詞辯論
終結，本院判決如下：
    主      文
被告應給付原告新台幣陸拾捌萬元及自民國九十九年七月二十七
日起至清償日止，按週年利率百分之五計算之利息。
訴訟費用由被告負擔。
本判決於原告以新台幣貳拾貳萬陸仟元供擔保後，得假執行；但
被告於假執行程序實施前，以新台幣陸拾捌萬元為原告預供擔保
，得免為假執行。
    事實及理由
壹、程序方面
    按訴狀送達後，原告不得將原訴變更或追加他訴。但擴張或
    減縮應受判決事項之聲明者，不在此限，民事訴訟法第255
    條第1 項第3 款定有明文。本件原告起訴時原聲明：被告應
    給付原告新台幣（下同）704,600 元，及自起訴狀繕本送達
    翌日起至清償日止，按週年利率5%計算之利息。嗣於民國99
    年10月6 日言詞辯論期日，當庭變更聲明為被告應給付原告
    68萬元，及自起訴狀繕本送達翌日起至清償日止，按週年利
    率5%之利息。上開訴之變更，核屬減縮應受判決事項之聲明
   ，揆諸前揭規定，應予准許。
貳、事實方面:
一、原告起訴主張：被告分別於96年7 月7 日、9 月2 日、10月
    17日、11月20日、12月8 日、12月13日、12月14日、97年1
    月16日向原告購買玉手鐲、觀音、玉指、玉璧等玉件，合計
    貨款金額為112 萬9000元，而被告自96年12月13日起至99
    年4 月17日止分19次給付貨款，尚餘68萬元貨款未付。原告
    已將買賣標的物交付被告，惟被告迄今仍藉詞拖延未將剩餘
    貨款付清，而辯稱買賣商品價格過高或有瑕疵云云，然原告
    早於96年7 月至97年1 月間即已將買賣標的物交付被告，此
    期間均未據被告表示商品有瑕疵，於時隔多年後竟任意主張
    商品有瑕疵，實非允當，且被告所提出鑑定資料並不能證明
    該鑑定物係原告售予被告之商品，其舉證並不可採，爰依買
    賣之法律關係提起本訴。並聲明：被告應給付原告68萬元，
    及自起訴狀繕本送達被告翌日起至清償日止，按週年利率5%
    計算之利息；願供擔保請准宣告假執行。
二、被告則以：被告於95年至99年間陸續向原告購入200 餘萬元
    之古董、玉器，均持續繳付貨款，嗣與原告確認僅餘68萬元
    貨款未付。被告經原告遊說: 所購買之標的均係原告之傳家
    寶，原告所販售之物品均為真品（珍品）等語，被告因信任
    而未曾要求原告開立鑑定書或保證書，嗣於99年6 月因被告
    急需用錢擬將向原告購買之高檔玉鐲轉讓友人，遂將玉鐲委
    請台北翡翠環球平台做精密檢測，惟該玉鐲竟被判定為「非
    天然硬玉」，市值推估僅原售價之十分之一，至此被告始發
    現原告所售予之多樣古董、玉器恐非真品，遂將原告所售予
    之玉器全數委請中興（古董文物）動產鑑價有限公司做鑑定
    ，經仔細鑑定後發現均為贗品，市價約為被告購入時三十分
    之一至十分之一價格。原告所售予被告之古董、玉器均為贗
    品，且原告對其所販售之古董、玉器主張毫無印象而不願指
    認，足認其顯有詐欺行為及故意，故被告請求依民法第92條
    第1 項本文規定撤銷與原告之買賣契約，又被告係於99年7
    月始發現原告之詐欺行為並口頭告知擬退貨還錢，亦符合民
    法第93條所規定之一年除斥期間內為之。另倘若原告不願接
    受解約退貨還款，被告則依民法第359 條規定請求以「減少
    價金」方式折抵貨款等語，資為抗辯。並聲明：原告之訴及
    假執行之聲請均駁回；如受不利判決，願供擔保請准宣告免
    為假執行。
三、原告主張被告尚有68萬元之貨款尚未給付一節，為被告所不
    爭執，惟以上揭情節置辯，是本件乃應審究（一）被告是否
    受原告詐騙而買受系爭標的？（二）系爭標的有無物之瑕疵
    存在，被告而得請求減少價金？
（一）被告是否受原告詐騙而買受系爭標的？
  1、按民事法上所謂詐欺云者，係謂欲相對人陷於錯誤，故意
     示以不實之事，令其因錯誤而為意思之表示。又被詐欺而
     為意思表示者，依民法第92條第1 項之規定，表意人固得
     撤銷其意思表示，惟主張被詐欺而為表示之當事人，應就
     此項事實負舉證之責任，最高法院18年上字第371 號、44
     年台上字第75號判例意旨參照。本件被告既依民法第92條
     第1 項之規定，撤銷其所為意思表示，即應就原告如何欲
     被告陷於錯誤，故意示以不實之事，令其因錯誤而為意思
     表示，負舉證之責任。
  2、被告主張其業已將原告所售予其之系爭標的送鑑定，經仔
     細鑑定後發現均為贗品，如原告否認其已為之鑑定，則請
     求於本院審理中，將原告所售予其之系爭標的再送鑑定等
     語，然原告爭執被告交付上開機構送鑑之標地是否即原告
     交付被告之系爭標的及被告於本院提出之標的亦非其所售
     予被告之標的一節，衡諸上開鑑定過程係由被告自行前往
     ，非循訴訟法關於鑑定程序為之，上開機構並未經我國官
     方認證，無法查考其鑑定之程序及方法，且被告對其先前
     自行送鑑定之標的及於本院所提出之標的即為原告所售予
     其等情，均未能舉證以實其說，實難確信被告所主張之鑑
     定標的與原告所出售予被告之系爭標的是否同一，而難認
     被告所主張之鑑定內容確屬可信而有實質之證據力。
  3、綜上，原告主張受被告詐欺而為買受系爭標的之意思表示
     一節，不能舉證證明，原告主張依民法第92條之規定撤銷
     意思表示一節，洵非有據。
（二）系爭標的有無物之瑕疵存在？
   1.按物之出賣人對於買受人，應擔保其物於危險移轉於買受
     人時無滅失或減少其價值之瑕疵，亦無滅失或減少其通常
     效用或契約預定效用之瑕疵，民法第354 條第1 項前段固
     有明文。然買受人即被告如主張物之出賣人交付之物有瑕
     疵，自應就物之出賣人交付之物有瑕疵之有利於己之事實
     負舉證責任。
   2.經查，系爭標的不能證明為贗品，業如前述，尚難憑此推
     認系爭標的有減少價值等之物之瑕疵存在；又查玉器、佛
     像等藝術品，相對於其他動產或不動產而言，並無一定之
     市場交易行情，亦難予以鑑價，且易受個人喜好之主觀因
     素影響而無固定之價格。本件被告雖一再主張原告如何遊
     說被告購買系爭標的等情，然就原告是否保證系爭標的為
     真品、是否欠缺原告所保證之真品品質，亦未能舉證以實
     其說，則被告據以主張請求原告減少價金亦無理由。
（三）從而原告訴請被告給付貨款68萬元及自訴狀繕本送達之翌
      日即99年7 月27日起至清償日止按週年利率5%計算之遲延
      利息，即屬正當，應予准許。本件兩造均陳明願供擔保，
      請求宣告假執行及免為假執行，經核均無不合，茲酌定相
      當之擔保金額，予以准許。
五、據上論結，本件原告之訴為有理由，依民事訴訟法第78條、
    第390 條第2 項、第392條第2 項，判決如主文。
中    華    民    國    99    年    12    月    9     日
                  民事第一庭    法  官  陳婉玉
以上正本係照原本作成
如對本判決上訴，須於判決送達後20日內向本院提出上訴狀。
如委任律師提起上訴者，應一併繳納上訴審裁判費。
中    華    民    國    99    年    12    月    9     日
                                書記官  利冠蔚

司法院資訊處製作；財團法人民間司法改革基金會備份。
